【裁判字號】    92,台上,6651
【裁判日期】    921127
【裁判案由】    毀損
【裁判全文】
最高法院刑事判決                              九十二年度台上字第六六五一號
    上  訴  人  甲○○
                乙○○
                丁○○
                丙○○
    共      同
    選任辯護人  柯開運律師
右上訴人等因陳林秀桃自訴毀損案件，不服台灣高等法院台中分院中華民國九十年六
月十四日第二審更審判決︵九十年度上更(一)字第一四三號，自訴案號：台灣彰化地方
法院八十六年度自字第一一二號︶，提起上訴，本院判決如左：
    主  文
原判決撤銷，發回台灣高等法院台中分院。
    理  由
本件原判決認定上訴人乙○○、丁○○、丙○○係兄弟關係，均為彰化縣二林鎮○○
段第六十九之二地號土地之共有人，明知坐落於渠等土地上門牌號碼彰化縣二林鎮○
○里○路巷十號之舊式一樓磚造平房一棟，係自訴人陳林秀桃之夫陳慶安（已於民國
七十八年二月十八日死亡）之父陳進上生前所建（該房屋未辦理保存登記），現為陳
林秀桃所使用，因不堪渠等土地長期遭人占用，且經交涉均無所獲，乃推由乙○○與
上訴人即代書甲○○研商對策，經商討後竟不思以正當法律程序解決爭端，而決定將
上開房屋拆除，乙○○並將此決定告知丁○○、丙○○且獲得首肯，甲○○遂與乙○
○、丁○○、丙○○共同基於毀損之犯意聯絡，於八十六年五月二十五日上午九時許
，由甲○○僱用不知情之拆除工人洪炳楠駕駛挖土機，乙○○、丁○○在場監看拆除
過程，其間雖經陳林秀桃之子陳敏雄到場阻止，請求暫緩拆除以利聯絡其母到場，但
乙○○、丁○○、甲○○均不為所動，甲○○反而以如待陳林秀桃到場，將難拆除為
由，利用陳敏雄離開現場請求救援之機會，立即下令拆除，而未經陳林秀桃之同意自
行拆除毀壞前揭舊式一樓磚造平房等情。因而撤銷第一審此部分之科刑判決，仍論處
上訴人等共同毀壞他人建築物罪刑，固非無見。
惟查(一)、審理事實之法院，對於案內與論罪科刑、罪名成立與否有關之一切證據，除
認為不必要者外，均應詳為調查，然後基於調查所得之心證以為判斷之基礎；苟與待
證事實有重要關係，在客觀上認為應行調查之證據，又非不易調查或不能調查，而未
依法加以調查，率予判決者，即有刑事訴訟法第三百七十九條第十款規定所稱應於審
判期日調查之證據，而未予調查之違法。次按刑法上所稱之建築物，係指定著於土地
上之一種工作物，此種工作物必須上有屋面，周有門壁，足以蔽風雨而通出人，且適
於人之起居者而言。本件原判決雖論處上訴人等共同毀壞自訴人陳林秀桃之建築物罪
刑。但卷查證人即管區警員楊武雄於第一審供證「當日我請一位挖土機司機去看，因
陳敏雄說裡面有東西，結果沒什麼貴重東西，都是破沙發，是廢墟」「由現場挖倒之
跡象，該屋應該沒有人住，當天由我及另一位陳喜裕照相，但用同一部相機」︵見第
一審卷第七十一頁︶。而原審受命法官提示原審上訴卷第四十五頁照片問自訴人有何
意見？自訴人答稱：「被告拆的不是該房屋」，另提出八十六年五月十三日期之照片
二幀附卷；丙○○則稱「八十五年四月三日的照片是當時的狀況沒錯」︵見原審更審
卷第三十五、六十九頁︶。其等所稱不一，究竟何者為是？系爭建物是否屬刑法上之
建築物？自應以警員現場所拍照片較為客觀真實，乙○○等人所選任之辯護人於原審
亦聲請調取警員當天所拍照片，以明真相（見原審更審卷第六十二頁）。原審自有詳
查探究明白之必要，乃在未澈查剖析釐清前，遽行判決，已有證據調查未盡之違法。
(二)、證人陳錦甫於第一審證稱系爭房屋屋頂有破，根本不能住人，系爭房屋沒有人住
，經常都上鎖等語︵見第一審卷第一四三頁背面︶；證人洪炳楠於原審證述「……房
子也快荒廢，警員也有到現場照相存證，當時祇是挖出一些破舊的東西……」︵見原
審更審卷第六十一頁︶。原判決對於上揭有利於上訴人之證據，未予審酌，亦未於理
由內加以說明，有理由不備之違法。(三)、原判決理由記載上訴人等如何於上揭時地僱
工將該舊式一樓磚造平房拆除之事實，業據上訴人等人供承不諱（見第一審卷第三十
一頁），核與證人洪炳楠證述之情節相符，並有拆除後之現場照片二幀在卷（見原判
決理由二之(二)）。惟上揭第一審卷第三十一頁筆錄，乙○○供稱「我否認自訴人自訴
之事實，房子我不知何人的，有叫甲○○去清理廢棄物，該房子沒有人住」；丁○○
供稱「否認自訴人自訴之事實，當時我有在場，自訴人之兒子我不認識，我不知該房
子何人所有，無人住，裡面沒有重要東西，有舊床，沒有衣服，有鄰居在場，沒電，
沒水，那有人住」；丙○○則稱「我根本不在場，有叫甲○○去鏟除」。其等並未供
承如何僱工拆除系爭房屋之事實，原判決所採證據，顯與卷內筆錄不符，自屬證據上
理由矛盾之違法。以上或係上訴意旨所指摘，或為本院得依職權調查之事項，應認原
判決仍有撤銷發回更審之原因。
據上論結，應依刑事訴訟法第三百九十七條、第四百零一條，判決如主文。
中      華      民      國    九十二    年     十一     月    二十七    日
                              最高法院刑事第二庭
                                  審判長法官  陳  錫  奎
                                        法官  洪  清  江
                                        法官  李  伯  道
                                        法官  陳  世  淙
                                        法官  洪  佳  濱
      右正本證明與原本無異
                                              書  記  官
中      華      民      國    九十二    年     十二     月      三      日
                                                                        ｖ


司法院資訊處製作；財團法人民間司法改革基金會備份。
